【裁判字號】    95,重訴,159
【裁判日期】    950822
【裁判案由】    清償借款
【裁判全文】
臺灣高雄地方法院民事判決            95年度重訴字第159號
 原      告  中國信託商業銀行股份有限公司
 法定代理人  乙○○
 訴訟代理人  戊○○
 被      告  富盛實業股份有限公司
             神賜企業股份有限公司
 兼上二人
 法定代理人  丁○○
 被      告  丙○○
 上  四  人
 訴訟代理人  林伯祥律師
 上  一  人
 複代理人    甲○○
上列當事人間清償借款事件，本院於民國95年8月4日言詞辯論終
結，判決如下：
      主      文
被告富盛實業股份有限公司、丁○○、丙○○應連帶給付原告新
台幣貳億零壹佰壹拾貳萬玖仟陸佰參拾壹元，及如附表所示之利
息、違約金。
被告神賜企業股份有限公司就上開本金在新台幣貳億元範圍內，
應負連帶給付義務。
原告其餘之訴駁回。
訴訟費用由被告富盛實業股份有限公司、丁○○、丙○○、神賜
企業股份有限公司連帶負擔。
      事實及理由
一、原告主張：被告富盛實業股份有限公司（下稱富盛公司）邀
    約被告丙○○、神賜企業股份有限公司 (下稱神賜公司)、
    丁○○為連帶保證人，向萬通商業銀行股份有限公司（下稱
    萬通銀行）借款如附表所示共35筆，約定利息按週年利率3
    ％計算，且在民國94 年10 月1 日前，僅需繳納利息，自94
    年11月1 日起，始分36 期 平均攤還本金，逾期6 個月內按
    借款利率10％，超過6 個月按借款利率20％計算，依原約定
    ，任何一筆借款不依約清償、攤還本金或繳交利息時，債務
    視為全部到期；詎富盛公司未於延緩協議期滿後按月攤還本
    金，亦未繳付利息，目前尚積欠借款新台幣（下同）
    201,129,631 元未為清償；，而原告依銀行法第58條、金融
    機構合併法第5 條之規定，經財政部於民國92年10月28日函
    准與萬通銀行合併，萬通銀行為消滅銀行，原告為存續銀行
    ，依公司法第75條規定，原告概括承受萬通銀行之權利、義
    務，訴請被告等應連帶給付上開借款本金、利息及違約金。
    並聲明：被告等應連帶給付原告201,129,631 元，及如附表
    所示之利息、違約金。
二、被告則以：富盛公司於93年12月9日，業與包含原告在內之
    債權銀行團達成協議，依該次協議，富盛公司積欠原告之債
    務，本金可順延至96年12月31日開始攤還，其提前請求清償
    ，尚非合法。並聲明：原告之訴駁回。
三、原告主張被告富盛公司邀約被告丙○○、神賜公司、丁○○
    為連帶保證人，向萬通銀行借款如附表所示共35筆，富盛公
    司未於延緩協議期滿後按月攤還本金利息，尚欠
    201,129,631 元未為清償，而原告已與萬通銀行合併，由原
    告概括承受萬通銀行之權利義務等事實，業據提出借據、信
    用狀墊款通知書、借款展期約定書借據條款變更約定書、授
    信約定書、授信保證書、財政部92年10月28日臺財融（4）
    字第0920046692號准予合併函等為證，且為被告所不爭執；
    而依神賜公司之公司章程第2 條之1 規定，該公司得為對外
    保證，復有高雄市政府建設局抄錄之公司章程1 份附卷可稽
    ，是除神賜公司之保證範圍，依授信保證書之約定，應以本
    金200,000,000 為限外，原告上開主張均堪信為真實。
四、按借用人應於約定期限內，返還與借用物種類、品質、數量
    相同之物，而遲延之債務；以支付金錢為標的者，債權人得
    請求依法定利率計算之遲延利息，但約定利率較高，仍從其
    約定利率；另當事人得約定債務人不履行債務時，應支付違
    約金，民法第478條前段、第233條第1項、第250條第1項分
    別定有明文。又保證人於債權人未就主債務人之財產強制執
    行而無效果前，對於債權人得拒絕清償之權利，得預先拋棄
    ，同法第746條第1款亦有明定。而本件被告富盛公司既自94
    年11月1日起未繳付借款利息，依約定上開借款全部視為到
    期，其餘被告為連帶保證人，依法應負連帶清償之責；從而
    原告依消費借貸、保證之法律關係，訴請被告等連帶給付上
    開借款、依約定利率計算之遲延利息及違約金，除對神賜公
    司之請求超過本金200,000,000 元部分外，非在神賜公司約
    定之保證限額應予駁回外，其餘部分依法均無違誤，應予准
    許，至對神賜公司請求超過本金200,000,000 元之部分，則
    無理由，應予駁回。
五、富盛公司既未按月繳付借款利息，依約定借款已全部視為到
    期，是所辯依原告曾參與，由超過債權總額2/3以上債權銀
    行出席之93年12月9日「商討富盛公司財務問題協調會」，
    有無獲致「94年10月應攤還本金順延至96年12月31日」之結
    論，抑或僅係由代表出席者先行獲得「建議」上之共識，尚
    須各自簽報各債權銀行同意，均不能證明原告已同意再予被
    告展期清償，並不影響本件判決結果，爰不再予論述。
六、據上論結：本件原告之訴為一部有理由、一部無理由，依民
    事訴訟法第79條、第85條第2 項，判決如主文。
中    華    民    國    95    年    8     月    22    日
                  民事第一庭    法  官  林玉心
正本係照原本作成。
如不服本判決，應於送達後20日內，向本院提出上訴狀並表明上
訴理由，如於本判決先事後送達前提起上訴者，應於判決送達後
10日日補提上訴理由書（須附繕本）。
中    華    民    國    95    年    8     月    22    日
                                書記官  吳韻芳


司法院資訊處製作；財團法人民間司法改革基金會備份。
